臺灣高等法院高雄分院刑事裁定　　　　　　　　　　　　九十一年度抗字第二四號
　　抗　告　人
　　即異議　人　甲○○
右抗告人因聲明異議案件，不服台灣高雄地方法院中華民國九十年十二月三十一日裁
定（九十年度聲字三五三八號），提起抗告，本院裁定如左：
    主  文
原裁定撤銷，發回臺灣高雄地方法院。
    理  由
一、抗告意旨略以：
  (一)犯罪構成事實與犯罪構成要件不同，前者固係事實問題，惟後者乃為法律問題，
    自係法律變更，矧觀石油管理法既已變更其構成要件，即不以刑罰處罰單純未經
    申請核准設站而經營柴油零售業務之行為，僅處以行政罰鍰，依法當應免其刑之
    執行。原裁定竟置石油管理法第四十條第一項第二款之罰鍰規定而不論，而指同
    法條第二項仍設有刑罰，即謂並未變更為不處罰，只是變更（增加）其構成要件
    （而致生公共危險），自有未合。
  (二)抗告人既係單純未經許可而經營中央主管機關指定之能源產品（即扣案之柴油）
    之銷售業務，雖經臺灣高雄地方法院九十年度簡字第五號確定判決在卷，核其行
    為，業為現行法律所不處罰（刑責），自無再就原所處之刑罰執行之理，爰請撤
    銷原審異議駁回之裁定，另為適法之諭知等語。
二、原裁定以：
  (一)異議意旨略謂：異議人前因違反能源管理法案件，經法院判處拘役五十日，扣案
    改裝式油罐車之自小貨車一輛、加油機一支、馬達一台均沒收確定，然於九十年
    十一月十三日石油管理法公布施行日，尚未執行，惟能源管理法有關石油之規定
    ，於石油管理法施行之日起不再適用，而單純未經核准，經營柴油之零售業務，
    依石油管理法第四十條第一項第二款規定僅處行政罰鍰，不再課以刑罰，從而異
    議人所犯前開案件，依刑法第二條第三項之規定，應免其刑之執行，未料檢察官
    仍於九十年十二月十四日、同年月二十一日分別掣發執行命令及處分命令（案號
    九十年度執字第七九九一號），通知異議人應於九十年十二月二十一日上午九時
    三十分報到執行，並將扣案之物沒收，檢察官之命令俱有不當，爰依刑事訴訟法
    第四百八十四條規定聲明異議。
  (二)按違反第十七條第一項或第二項規定，經營汽、柴油或供車輛使用之液化石油氣
    零售業務而致生公共危險者，處二年以下有期徒刑、拘役或科或併科新台幣六十
    萬元以上三百萬元以下罰金，石油管理法第四十條第二項定有明文；再按石油管
    理法於九十年十月十一日經總統公布施行。從而未經申請核准設站而經營柴油或
    供車輛使用之液化石油氣零售業務而致生公共危險者，於石油管理法九十年十月
    十一日施行後，仍課以刑罰，石油管理法就銷售柴油之行為並未變更為不處罰，
    只是變更其構成要件而已，從而於石油管理法施行前，因違反能源管理法經法院
    裁判確定者，仍應依確定之裁判執行，無從適用刑法第二條第三項規定免其刑之
    執行，異議人認有該條項之適用顯有誤解，從而檢察官所為前開命令並無違法，
    異議人之異議為無理由應予駁回等語，固非無見。
三、惟查：
  (一)按處罰之裁判確定後，未執行或執行未完畢，而法律有變更，不處罰其行為者，
    免其刑之執行，刑法第二條第三項定有明文。又石油管理法業經總統於九十年十
    月十一日公布，同年月十三日生效，依石油管理法第五十五條之規定，自石油管
    理法施行之日起，有關石油之管理，應適用石油管理法之規定。再者，依同法第
    十七條第一項規定「經營汽油、柴油或供車輛使用之液化石油氣之零售業務者，
    應設置加油站、加氣站或漁船加油站。但石油煉製業，輸入業或汽、柴油批發業
    供自用加儲油（氣）設施業者或非供車輛使用汽油或柴油之零售，不在此限」；
    第二項規定「經營加油站、加氣站或漁船加油站業務者，應向直轄市、縣（市）
    主管機關申請核准設站；設站完成並經直轄市、縣（市）主管機關審查合格，報
    請中央主管機關核發加油站、加氣站或漁船加油站經營許可執照後，始得營業」
    。同法第四十條第一項第二款規定，違反第十七條第一項或第二項規定，經營汽
    、柴油或供車輛使用之液化石油氣零售業務者，處新台幣一百萬元以上五百萬元
    以下罰鍰。同條第三項規定，有第一項各款情形之一而致生公共危險者，處二年
    以下有期徒刑、拘役或科或併科新台幣六十萬元以上三百萬元以下罰金。
  (二)依前揭規定可知，自九十年十月十三日起，經營汽油銷售業務者，除有致生公共
    危險，依石油管理法第四十條第三項規定，仍處以刑罰外，原能源管理法第二十
    條之一規定之刑罰，已為石油管理法第四十條第一項第二款之規定所取代，改科
    處行政罰鍰，亦即已廢止刑罰之處罰規定。
  (三)抗告人甲○○未經許可而經營中央主管機關指定之能源產品之銷售業務之犯行，
    既經臺灣高雄地方法院依原能源管理法第二十條之一判決確定，即無從再予審就
    抗告人前揭犯行是否構成「致生公共危險」之情，既不能證明抗告人有此「致生
    公共危險」之事實，則依前開石油管理法第四十條第一項之規定，僅得科以行政
    罰鍰，亦即上開能源管理法案件判決確定後公佈之石油管理法，對於單純（即指
    不構成「致生公共危險」之情）經營汽油銷售業務之犯罪已除罪化，是原裁定所
    認「石油管理法就銷售柴油之行為並未變更為不處罰，只是變更其構成要件，無
    從適用刑法第二條第三項規定免其刑之執行」等語，自有再予詳查審認之必要。
  (四)抗告意旨執此指摘原裁定不當，為有理由，爰將原裁定撤銷，發回原審法院更為
    當法之裁定。
據上論斷，依刑事訴訟法第四百十三條前段，裁定如主文。
中    華    民    國    九十一    年      二      月        二十七      日
                              臺灣高等法院高雄分院刑事第六庭
                                  審判長法官  王憲義
                                        法官  謝靜雯
                                        法官  張意聰
右正本證明與原本無異。
不得再抗告。
          書記官  王婉蓉
中    華    民    國    九十一    年      三      月          四        日
                                                                  Ａ
